臺灣臺北地方法院民事判決　　　　　　　99年度訴字第1664號
原　　　告　何金蓮
　　　　　　陳國欽
　　　　　　徐浩庭
上　一　人
法定代理人　徐仁國
　　　　　　陳芯儀
共　　　同
訴訟代理人　王世宏律師
被　　　告　游琮偉
訴訟代理人　陳孟勤
　　　　　　朱茵麗
上列當事人間請求侵權行為損害賠償刑事附帶民事訴訟事件，經
本院刑事庭移送前來，本院於中華民國100年4月12日言詞辯論終
結，判決如下：
    主      文
被告應給付原告何金蓮新台幣壹拾捌萬柒仟貳佰捌拾陸元，及自
民國九十八年十一月十八日起至清償日止，按年息百分之五計算
之利息。
原告其餘之訴駁回。
訴訟費用由被告、原告何金蓮、原告徐浩庭各負擔十分之三，餘
由原告陳國欽負擔。
本判決主文第一項得假執行，但被告如以新台幣壹拾捌萬柒仟貳
佰捌拾陸元為原告何金蓮預供擔保，得免為假執行。
原告其餘假執行之聲請駁回。
    事實及理由
一原告主張：被告於民國97年8月10日19時許，駕駛車號4468-MN
  號自用小客車沿台北市○○街16巷由南往北方向行駛，行經台
  北市○○區○○街16巷與萬和街口，適原告何金蓮駕駛車號5G
  Y-011 號普通重型機車搭載原告陳國欽、徐浩庭沿台北市○○
  街由西往東方向行駛至該處，被告疏未注意其係支線道車，未
  暫停讓行駛於幹線道之何金蓮所騎乘機車先行竟貿然左轉，致
  所駕駛汽車前端撞擊何金蓮機車前端，致原告三人當場人、車
  倒地，何金蓮因而受有左側鎖骨骨折、胸部挫傷、右下肢挫傷
  、擦傷及牙齒斷裂等傷害；陳國欽受有右膝擦傷、兩側手肘擦
  傷、左小腿深度擦傷、左臀及尾椎股處挫傷等傷害；徐浩庭受
  有腦震盪、左眼附近血腫、下巴血腫、肢體及軀幹多處擦傷等
  傷害，被告依侵權行為規定，應對原告負損害賠償責任。何金
  蓮因本件車禍支出醫療費用新台幣（下同）2 萬1245元及牙齒
  治療費用12萬元，受有工作損失7萬5000元，請求慰撫金18萬3
  755元；陳國欽支出醫療費用1856元，請求慰撫金9萬8144元；
  徐浩庭支出醫療費用1370元及後續疤痕治療費用2 萬7000元，
  請求慰撫金17萬1630元。爰依民法第184條第1項、第191條之2
  、第195條第1項規定，求為命被告如數給付等語。並聲明：(一)
  被告應給付何金蓮40萬元、陳國欽10萬元、徐浩庭20萬元，及
  均自起訴狀繕本送達翌日起至清償日止，按年息5%計算之利息
  。(二)願供擔保，請准宣告假執行。
二被告則以：被告因本件車禍應對原告負擔侵權行為損害賠償責
  任，以及原告支出醫療費用包括何金蓮2 萬1245元與治療牙齒
  費用6 萬元，陳國欽1856元，徐浩庭1370元，和何金蓮受有工
  作損失7 萬5000元，並不爭執。但何金蓮主張於10年後需再進
  行一次牙冠牙齒裝置治療需花費6 萬元，是否支出該費用尚不
  確定，如認有必要，裝置費用應扣除中間利息。而徐浩庭之疤
  痕治療費用2 萬7000元，未舉證治療必要性。又關於慰撫金部
  分，原告請求數額均屬過高。況何金蓮違規超載，除在機車後
  座搭載陳國欽外，並在該機車踏板上搭載徐浩庭，何金蓮為徐
  浩庭之使用人，依民法第217條第1、3 項規定，被告就徐浩庭
  請求部分得減輕賠償金額云云，資為抗辯。並聲明：駁回原告
  之訴，及陳明如受不利之判決，願供擔保請准免為假執行。
三兩造不爭執之事實：
(一)被告於前開時間、地點駕駛前開汽車，疏未注意撞擊何金蓮騎
  乘前開機車搭載陳國欽、徐浩庭，致原告三人受有前開傷害，
  被告依侵權行為規定應對原告負擔侵權行為損害賠償責任，為
  兩造所不爭執，有萬芳醫院出具之診斷證明書、道路交通事故
  現場圖在卷可稽。
(二)被告因上開過失傷害行為，經本院98年度交易字第604 號刑事
  判決判處處拘役40日，為兩造所不爭執，有該刑事判決在卷足
  憑，亦經調閱該卷宗，查閱屬實。
(三)原告因本件車禍，其中何金蓮支出醫療費用2 萬1245元，牙齒
  治療費用6萬元，受有工作損失7萬5000元；陳國欽支出醫療費
  用1856元；徐浩庭支出醫療費用1370元；為兩造所不爭執，有
  醫療費用收據、診斷證明書在卷足憑。
(四)被告前已賠償原告30萬元，為兩造所不爭執。
四兩造之爭點：
  經整理並簡化兩造爭點如下：(一)何金蓮得否請求後續牙齒治療
  費6 萬元？應否扣除中間利息？(二)徐浩庭得否請求後續疤痕治
  療2 萬7000元？(三)原告請求慰撫金額是否過高？(四)徐浩庭應否
  負擔使用人與有過失責任？
(一)有關何金蓮請求後續牙齒治療費6萬元部分：
1.按因故意或過失，不法侵害他人之權利者，負損害賠償責任；
  不法侵害他人之身體或健康者，對於被害人因此增加生活上之
  需要者，應負損害賠償責任，民法第184條第1 項前段、第193
  條第1項分別定有明文。
2.查何金蓮因被告之過失，致受有右上正中門齒、左上正中門齒
  、左上側門齒斷裂等傷害，有台北市立萬芳醫院診斷證明書在
  卷可稽（見本院卷第32頁），何金蓮依上開規定，自得請求被
  告賠償因此所增加生活上之需要。而何金蓮就前開傷害經宣品
  牙醫診所給予傳統牙冠牙橋方式處理，支出假牙製作費用6 萬
  元，惟此牙冠牙橋使用年限約10餘年，有宣品牙醫診所出具診
  斷證明書在卷足憑（見本院卷第99頁），且原告現年35歲，依
  台灣地區女性平均壽命82.7歲計算，原告至少有再進行裝置一
  次牙冠牙橋之必要，則後續6 萬元之牙齒治療費用，仍屬必要
  之醫療費用。至後續牙齒治療費用並非依時日之經過漸次給付
  而為一次給付，且後續6 萬元之牙齒治療費用乃經醫師預估日
  後更換裝置費用，尚有物價波動問題，自無扣除中間利息之必
  要。是何金蓮請求後續牙醫治療費用6 萬元，應予准許。被告
  辯稱上開費用非必要醫療費用，亦應扣除中間利息云云，尚不
  足取。
(二)有關徐浩庭請求後續疤痕治療2萬7000元部分：
  次查，徐浩庭因本件車禍，除受有腦震盪、左眼附近血腫外，
  肢體及軀幹多處擦傷，有診斷證明書在卷足憑（見本院卷第68
  頁），其雙下肢受大面積擦傷、左臉太陽穴亦有擦傷，亦有照
  片在卷可憑（見本院卷第69至71頁），堪認徐浩庭確有進行後
  續疤痕治療之必要。則依皮膚科醫師建議使用皮脂修護劑、微
  脂囊C、高效能防曬乳治療，應進行4至6個療程，每一療程450
  0元（見本院卷第42、44頁），徐浩庭請求後續疤痕治療費用2
  萬7000元，係屬必要之醫療費用，應予准許。被告辯稱徐浩庭
  有無整形必要云云，亦不足取。
(三)有關慰撫金部分：
1.按不法侵害他人之身體、健康、名譽、自由、信用、隱私、貞
  操，或不法侵害其他人格法益而情節重大者，被害人雖非財產
  上之損害，亦得請求賠償相當之金額。民法第195條第1項前段
  定有明文。次按慰撫金之多寡，應斟酌雙方之身分、地位、資
  力與加害之程度，及其他各種情形核定相當之數額，該金額是
  否相當，自應依實際加害情形與請求人所受之痛苦及雙方之身
  分、地位、經濟狀況等關係決定之。
2.查何金蓮因本件車禍受有左側鎖骨骨折、胸部挫傷、右下肢挫
  傷、擦傷及牙齒斷裂等傷害；陳國欽受有右膝擦傷、兩側手肘
  擦傷、左小腿深度擦傷、左臀及尾椎股處挫傷等傷害；徐浩庭
  則受有腦震盪、左眼附近血腫、下巴血腫、肢體及軀幹多處擦
  傷等傷害，已如前述，是何金蓮、陳國欽、徐浩庭之精神均受
  相當程度之痛苦。本院斟酌何金蓮原為越南國籍未曾就學，在
  玩具精品店擔任店員，每月收入約2萬4000元至2萬5000元；陳
  國欽為文化大學海洋系畢業，曾任地質師，目前尚無工作；徐
  浩庭為新竹縣橫山國小學生等兩造之身分、地位此一實際狀況
  ，此為兩造所不爭執，認精神慰撫金部分，何金蓮請求18萬37
  55元，陳國欽請求9 萬8144元，徐浩庭請求17萬1630元，尚屬
  過高，應以何金蓮15萬元，陳國欽請求8萬元，徐浩庭請求5萬
  元，為適當公允。
3.綜上，何金蓮得請求已支出醫療費用2 萬1245元，牙齒治療費
  用6萬元，工作損失7萬5000元，後續牙齒治療費6 萬元，精神
  慰撫金15萬元，共36萬6245元。陳國欽得請求已支出醫療費用
  1856元，精神慰撫金8萬元，共8萬1856元。徐浩庭得請求已支
  出醫療費用1370元，後續疤痕治療2萬7000元，精神慰撫金5萬
  元，共7萬8370元。
(四)有關徐浩庭應負擔使用人與有過失責任部分：
1.按損害之發生或擴大，被害人與有過失者，法院得減輕賠償金
  額，或免除之。前項之規定，於被害人之代理人或使用人與有
  過失者，準用之。民法第217 條第1、3項定有明文。末按重型
  及普通輕型機器腳踏車在駕駛人後設有固定座位者，得附載一
  人。道路交通安全規則第88條第1項第2款定有明文。
2.查何金蓮騎乘前開普通重型機車後座搭載陳國欽，並在該機車
  踏板上搭載徐浩庭，有台北市車輛行車事故委員會鑑定意見書
  在卷可證（見本院卷第72至74頁），亦為兩造所不爭執，堪認
  何金蓮騎乘機車違反道路交通安全規則第88條第1項第2款規定
  ，若何金蓮未違規搭載徐浩庭，徐浩庭自不會因本件車禍受有
  前開傷害，堪認何金蓮就徐浩庭因本件車禍損害之發生，有過
  失責任，且何金蓮為徐浩庭之使用人，依民法第217條第3項規
  定，徐浩庭應就其使用人何金蓮之過失負與有過失責任。本院
  審酌本件車禍除因被告駕駛系爭汽車於支線道未讓幹道車先行
  外，徐浩庭之使用人何金蓮違規搭載徐浩庭，認該責任比例比
  例應各負擔二分之一，依前開說明，徐浩庭得請求之金額應減
  為3萬9185元（78370×1/2＝39185）。
3.又被告前已賠償30萬元，為兩造所不爭執，該款項係由原告三
  人共同簽收（見本院98年度交易字第604 號刑事卷宗第25頁）
  ，而何金蓮、陳國欽為夫妻關係，徐浩庭為陳國欽之外甥，被
  告指稱伊賠償30萬元應由原告分攤，則被告賠償之30萬元，分
  攤徐浩庭得請求3萬9185元，再分攤陳國欽得請求8萬1856元，
  尚餘17萬8959元，再分攤何金蓮得請求36萬6245元，被告尚應
  給付何金蓮18萬7286元。
五從而，何金蓮依民法第184條第1項、第191條之2、第195條第1
  項規定，請求被告給付18萬7286元，及自起訴狀繕本送達翌日
  即98年11月18日起至清償日止，按年息5%計算之利息，此有送
  達證書在卷，符合民法第229條第2項、第233條第1項前段、第
  203 條之規定，為有理由，應予准許。其餘請求部分，為無理
  由，應予駁回。
六本件事證已臻明確，兩造其餘攻擊防禦方法，經核與勝負之判
  斷不生影響，爰不予逐一論酌，附此敘明。
七本件主文第1 項所命給付金額未逾50萬元，應依職權宣告假執
  行，另被告陳明願供擔保，聲請宣告免為假執行，經核何金蓮
  勝訴部分，合於規定，爰酌定相當之擔保金額予以准許。至原
  告敗訴部分，其假執行之聲請，因訴之駁回而失所附麗，不應
  准許。
八訴訟費用負擔之依據：民事訴訟法第79條、第85條第1 項後段
  。
中    華    民    國   100    年    5     月    3     日
                  民事第六庭法  官  姜悌文
以上為正本係照原本作成。
如對本判決上訴，須於判決送達後20日內向本院提出上訴狀。如
委任律師提起上訴者，應一併繳納上訴審裁判費。
中    華    民    國   100    年    5     月    3     日
                            書記官  羅振仁